【裁判字號】    89,上易,70
【裁判日期】    890731
【裁判案由】    遷讓房屋
【裁判全文】
臺灣高等法院臺南分院民事判決  八十九年度上易字第七十號   Ｋ
      上  訴  人  甲  ○  ○
                  乙  ○  ○
      被上訴人    台灣糖業股份有限公司
      法定代理人  丙  ○  ○
      訴訟代理人  葉  天  祐  律師
      複代理人    黃  裕  中  律師
右當事人間請求返還房屋事件，上訴人對於中華民國八十九年一月三十一日臺灣雲林
地方法院第一審判決（八十八年度訴字第三○六號）提起上訴，本院判決如左：
      主      文
上訴駁回。
第二審訴訟費用由上訴人負擔。
      事      實
甲、上訴人方面：
一、聲明：求為判決：（一）原判決廢棄，被上訴人在第一審之訴及假執行之聲請均
    駁回。（二）如受不利判決，願供擔保，請准免為假執行。（三）第一、二審訴
    訟費用，由被上訴人負擔。
二、陳述：除與原判決記載相同者，予以引用外，補稱：
（一）原判決對於適用「事務管理規則」之認定，諸多違法及不當，其判決難令人甘
      服。系爭坐落雲林縣虎尾鎮○○○段一二之四二地號土地及其地上建物，依民
      國三十七年四月二十一日國民政府備案之「公有土地劃分原則」第二條第六款
      規定，應屬國有，被上訴人台灣糖業股份有限公司（下稱台糖公司）實無權請
      求遷讓房屋，被上訴人於原審提出之土地登記簿謄本，其上記載為被上訴人所
      有者，亦有違誤。
（二）查：公營事業，包括國營（如台電、中油、台糖公司）及省營（如自來水公司
      ）事業。台糖公司係屬國營事業（政府持有股權占百分之九十五以上），當屬
      公營事業，自應適用「事務管理規則」之規定，准予退休員工及配偶繼續居住
      ，此與實施單一薪俸待遇與否並無關係，亦係政府之德政。上訴人乙○○及甲
      ○○均為台糖公司派用（薦派）分類職位八職等之農藝技術師，係勞動基準法
      第八十四條所稱之「公務員兼具勞工身分」，並均參加公務員保險。
（三）依行政院七十四年十一月十五日臺七十四政壹字第三六六四號函示公務員兼具
      勞工身分者之認定標準如下：
（１）公務員兼具勞工身分者，其有關任（派）免、薪資、講懲、退休、撫恤及保險
      （含職業災害）等事項疑義之解釋，由本院人事行政局主辦‧‧‧。
（２）依左列各種公務員人事法令進用或管理之人員：‧‧‧。2.派用：派用人員
      派用條例，經濟部所屬事業機構人事管理準則實施要點（派用人員）‧‧‧。
（３）派用人員派用條例第一條：本條例依公務人員任用法第二十一條之規定制定之
      ；第三條：派用人員分為簡派、薦派、委派三等：其職務等級表準用公務人員
      任用法第二條之規定；第十條：本條例未規定事項，準用公務人員有關法律之
      規定。
（４）公務人員保險法第六條：公務人員應一律參加保險為被保險人‧‧‧。
    綜上。均足證明台糖公司係公營機關，自應適用「事務管理規則」之上開規定至
    明。
（四）至於上訴人等現在居住之雲林縣虎尾鎮○○○段一二之四二地號土地及其地上
      的日時據時期宿舍，依修正之國有財產法第五十二條之二規定：非公用財產類
      之不動產，於三十五年十二月三十一日以前已供建築居住使用至今者，其直接
      使用人得於本法修正施行日起三年內，檢具有關證明文件，向財政部國有財產
      局或所屬分支機構申請讓售‧‧‧。上訴人等願依上開條文規定，承購現在使
      用之房地。
（五）上訴人甲○○並請求同意借用至其死亡者為止，上訴人乙○○則另抗辯：增建
      部分係被上訴人自行增建，並非係所增建，且被上訴人並未改建，伊亦未有出
      租，或其他違法情事，係爭農場路三號未辦保存登記，並非被上訴人所有，被
      上訴人不得要求收回房屋等語。
三、證據：除援用第一審所提證據外，補提：「公有土地劃分原則」、現職公務人員
    改任官等職等對照表、修正後國有財產法部分修文（均影本）等件為證。
乙、被上訴人方面：
一、聲明：求為判決：（一）上訴駁回。（二）上訴費用由上訴人負擔。
二、陳述：除與原判決記載相同者，予以引用外，補稱：
（一）上訴人甲○○配住之宿舍，其門牌依原判決附圖所載為農場路十號，有辦理建
      物保存登記，其建號則為二四號；上訴人乙○○配住之宿舍門牌農場三號，其
      建號應為十五號，此由農場四號之建號為十六號即可看出，是系爭房屋既有保
      存登記，則上訴人等自不得主張時效。況查上訴人亦承認土地及宿舍係始於日
      據時期，，而系爭一二之四二地號土地，於日據時期之所有權人為大日本製糖
      株式會社，有後附土地登記簿謄本可稽；光復後大日本製糖株式會社為台糖公
      司所接管，依經濟部出具之證明書所載，請求之土地（包括宿舍）在日據時均
      為台糖公司之前身大日本製糖株式會社所有，依法接管清算列為台糖公司資產
      而為該公司所有，故所有權屬於台糖公司無疑。按國家機關代表國庫接收敵偽
      不動產，係基於國家之權力關係，並非依法律行為而取得不動產所有權，依民
      法第七百五十八條之反面解釋，縱無登記，亦能發生取得所有權之效力（最高
      法院四十八年度台上字第七一四號判決意旨參照）。本件土地（包括房屋）在
      日據時期已登記為台糖公司前身之名義，經我政府基於國家權力關係而為接收
      ，其所有權依法免予登記。房屋因依法免予登記，故依最高法院八十六年度台
      上字第三七五七號判決：所有權依法免予登記之不動產被他人占用者，為保護
      所有人之權益，免受侵奪，其除去請求權及回復請求權，應認無民法第一百二
      十五條消滅時效規定之適用；而土地已登記為台糖公司所有，其回復請求權亦
      不發生時效問題。
（二）上訴人以渠等有參加公務員保險，依派用人員派用條例、公務人員保險法，主
      張渠等有公務人員資格之準用，而台糖公司為公營機關，應適用「事務管理規
      則」之規定云云。但查：
（１）依據經濟部八十一年十二月三十日經（）國營○九六四一八號函示：有關公
      有宿舍管理之規定，係適用於行政機關，部屬事業因實施單一薪俸待遇，並不
      適用。查被上訴人公司係適用六十八年五月二十四日訂定之台糖公司宿舍管理
      要點，而依該宿舍管理要點第三十一條第二項第二款規定：員工退休時所借宿
      舍，遷讓宿舍確有困難，得按結算服務年資，每滿一年准予續住一個月，但可
      續住期問最高以三十個月為限。本件被上訴人等自退休時起算，居住宿舍已逾
      宿舍管理要點所訂之三十個月。
（２）再依行政院四十六年六月六日台（）人字第三○五八號令頒布之「事務管理
      規則」，雖規定該規則所稱機關係指行政機關、公營事業及公立學校，但原告
      公司係屬經濟部之部屬事業，自無該事務管理規則之適用，然該規則內並無退
      休人員得續住宿舍之規定。行政院於四十九年十二月一日以台（）人字第六
      七一九號令規定，各機關退休人員，對於配住公家宿舍准予暫時續住，俟有關
      辦法公布後，再行處理；五十年十月十二日行政院（）人字第八○五三號令
      規定略以：非依公務人員退休法辦理退休之退休人員，不適用四十九年十二月
      一日行政院台（）人字第六七一九號令准予暫時續住之規定。又修正後之事
      務管理規則第二百四十九條第二項明定：「宿舍借用期問，以借用人任職各該
      機關期間為限。借用人調職、離職及退休時，應在三個月內遷出」；又行政院
      於七十四年五月十八日以台七十四人政肆字第一四九二七號函規定略以：於七
      十二年四月二十九日事務管理規則修正前退休，而現仍續住修正前規則所定眷
      屬宿舍之退休人員，暨於事務管理規則修正前配住，而於修正後退休之人員，
      其所配住宿舍係修正前規則所定之眷屬宿舍者，均准予續住至宿舍處理時為止
      ；然經濟部所屬事業機構之退休人員，非依公務人員退休法規定辦理退休，原
      即不適用前開台人字第六七一九號令暫時續住之規定，自不得再適用前開台
      七十四人政肆字第一九二七號函，准予續住至宿舍處理時為止之規定，此有行
      政院人事行政局八十三年五月十三日八十三局給字第一六八九七號書函可稽。
（３）又最高法院八十二年度台上字第九四二號判決意旨略以：「：：上訴論旨雖謂
      依行政院台（）人字第六七一九號令、12.8.台（）人政肆字第二五七六
      八號令、5.18.台人政肆字第一四九二七號函規定，上訴人於退休後，仍得續
      住宿舍，依台灣省政府實施用人費率事業機構眷舍房地處理要點規定，上訴人
      對配住宿舍有優先承購權等情。：：但上訴人既原為被上訴人之任職人員，：
      ：依民法第四百七十條第一項規定應返還房屋，至依行政命令規章，於退休後
      可否續住系爭房屋或優先承購問題，在被上訴人內部作業未同意上訴人續住或
      優先承購以前，請求權不生影響」；參以監察院曾就台糖公司對於被非法占用
      之土地及宿舍，未按法令規定收回處理，而予以提案糾正並限期改善，另於八
      十七年十月二十六日又召開各機關非法占用宿舍應積極收回處理會議，且行政
      院七十四年五月十八日台人政肆字第一四九二七號函，係賦與權責機關處理權
      限，非賦與退休人員永久居住宿舍之權利，則宿舍貸與機關自有權決定宿舍是
      否准予續住，其所為催請返還宿舍之行為，即係開始處理行為，受催告返還宿
      舍者，即無執此拒不返還宿舍之理，是上訴人此部分辯解亦無可採。
三、證據：除援用第一審所提證據外，補提：系爭土地及建物登記簿謄本、經濟部部
    長證明書、經濟部函、臺糖公司宿舍管理要點、行政院人事行政局書函、監察院
    函、會議紀錄（均影本）等件為證。
      理      由
一、本件被上訴人主張：上訴人乙○○、甲○○原均任職於被上訴人公司，分別獲配
    住門牌雲林縣虎尾鎮墾地里農場三號、十號等宿舍，惟上訴人乙○○、甲○○均
    已退休，被上訴人以原審起訴狀繕本之送達，對上訴人等為終止使用借貸契約之
    意思表示後，被上訴人自得請求上訴人返還借用物；又因任職關係獲准配住系爭
    房屋，固屬使用借貸之性質，然渠等既經離職，依借貸之目的，當然應視為使用
    業已完畢，被上訴人亦得據以請求交還系爭房地；另使用借貸契約終止後，貸與
    人除得本於借用物返還請求權，請求返還借用物外，倘貸與人為借用物之所有人
    時，並得本於所有權之作用，依無權占有之法律關係，請求返還借用物；至上訴
    人就宿舍基地之占有已無正當權源，則上訴人對宿舍以外增建搭蓋及所占有之土
    地，亦屬無權占有，被上訴人自得依民法第七百六十七條規定，一併請求上訴人
    等拆除後，交還所占用之土地等語。
二、上訴人則以上訴人等人居住於宿舍已數十年，現仍由上訴人及眷屬居住，並無轉
    租情事，且租金係自上訴人薪資中直接扣除，則兩造間就宿舍之法律關係為租賃
    ，非如被上訴人所主張為借貸者，上訴人並非無權占有；又兩造間並未約定租賃
    期限，今被上訴人並無收回自住或重新建築之計畫，上訴人亦無損壞宿舍之行為
    ，被上訴人自不能收回宿舍。況被上訴人係屬國營事業，上訴人既得參加公務人
    員保險，即應有事務管理規則之適用，則依行政院人事行政局八十三局給字第一
    五五七六號函示，上訴人亦得繼續居住原配住之宿舍；又依民法第四百七十條第
    一項規定，未定期限者，應於依借貸之目的使用完畢時返還之。被上訴人以前處
    理獲配員工宿舍之舍遷讓事宜者，均係於員工宿舍完成後，始請求借用人遷讓現
    住房屋，本件上訴人迄未獲分配新建員工宿舍，則上訴人依借貸之目的，尚未使
    用完畢等語置辯。
三、本件被上訴人主張：坐落雲林縣虎尾鎮○○○段一二之四二地號土地，係被上訴
    人所有，上訴人乙○○、甲○○原均任職於被上訴人公司，上訴人乙○○獲配住
    門牌號碼雲林縣虎尾鎮墾地里農場三號（即如原判決附圖所示編號乙之Ａ部分，
    面積一四０平方公尺之木造瓦頂地上物）宿舍；上訴人甲○○獲配住門牌號碼雲
    林縣虎尾鎮墾地里農場十號（即如原判決附圖所示編號丙之Ａ部分，面積一０一
    ．四七平方公尺之木造瓦頂地上物）宿舍，其後上訴人乙○○於原有建物外另增
    建搭蓋地上物，即如原判決附圖所示編號乙之Ｂ部分，面積七．０二平方公尺石
    棉瓦頂涼棚、Ｃ部分，面積二八．一二平方公尺磚壁造鐵架無頂車庫，及Ｄ部分
    ，面積四三．五０平方公尺之鐵壁架石棉瓦頂儲放室；上訴人甲○○亦於原有建
    物外另增建搭蓋地上物，即如原判決附圖所示編號丙之Ｂ部分，面積一八．二五
    平方公尺水泥柱鉛皮頂涼棚；上訴人乙○○、甲○○均已退休，惟迄今均拒未將
    前開占用之房屋及基地返還被上訴人之事實，業據被上訴人於原審提出證明書、
    土地登記簿謄本、地價證明書、臺灣省政府人事處4.9.省人丁字第八一七九號
    函影本一件、監察院院台財字第八七二二００五二四號函影本一件、台灣糖業
    公司函（均影本）等件（原審卷第九頁至第十二頁、第一０二頁至第一０八頁）
    ，及於本院提出系爭土地及建物登記簿謄本、經濟部部長證明書、經濟部函、臺
    糖公司宿舍管理要點、行政院人事行政局書函、監察院函、會議紀錄（均影本）
    等件為證，並經原審法院於八十八年八月十二日會同雲林縣虎尾地政事務所派員
    勘驗現場明確，有勘驗筆錄、現場略圖、照片，及雲林縣虎尾地政事務所八十八
    年八月十九日土地複丈成果圖在卷可參（原審卷第六十五頁至第七十一頁），且
    為上訴人等於原法院審理時所不爭，堪信被上訴人此部分之主張為真實；上訴人
    乙○○於本院言詞辯論期日，未提出任何事證而抗辯系爭增建部分，並非伊所增
    建云云，核係事後飾卸之詞，不足採信。
四、按借用人應於契約所定期限屆滿時，返還借用物；未定期限者，應依借貸之目的
    使用完畢時返還之，民法第四百七十條第一項前段定有明文；又所謂「依借貸之
    目的使用完畢時」，係指借用人因達成某目的而向出借人借用其物後，嗣後借用
    人之目的已因而達成，無須再繼續使用借用物者而言（最高法院八十五年度台上
    字第一九五二號判決意旨參照）；是以因任職關係獲准配住系爭房屋，固屬使用
    借貸之性質，然其既經離職，依借貸之目的，當然應視為使用業已完畢，按諸民
    法第四百七十條第一項前段規定，出借人自得據以請求交還系爭房屋（最高法院
    四十四年台上字第八０二號判例參照）。查：上訴人二人原均為被上訴人公司員
    工，因任職關係而分別獲配住被上訴人所有系爭宿舍房地，上訴人乙○○係於七
    十九年八月間退休，甲○○係於六十八年十二月退休乙節，有被上訴人於原審提
    出而為上訴人等所不爭之台糖公司虎尾總廠證明書在卷可參（原審卷第七頁），
    已如前述，其等於退休離職之際，因任職而獲配居住該宿舍之使用借貸目的，均
    應視為使用業已完畢，其使用借貸該宿舍之關係因之消滅，自斯時起，被上訴人
    自得依民法第四百七十條第一項前段規定，請求上訴人二人返還因任職關係所配
    住之該宿舍連同坐落之基地至明，上訴人甲○○抗辯應讓其借用至其本人死亡之
    日止，上訴人乙○○抗辯伊尚未獲配新建員工宿舍，則上訴人依借貸之目的，尚
    未使用完畢云云，均乏正當權源，所辯尚未足採。
五、上訴人等另抗辯：系爭被上訴人配住之宿舍房地係屬國有，被上訴人並非所有權
    人云云；然查：系爭土地及上訴人甲○○借用之門牌號碼雲林縣虎尾鎮墾地里農
    場十號建物，已辦理所有權登記，其所有權人為被上訴人者，此有被上訴人提出
    附卷之前開土地及建物登記簿謄本可佐，且上開土地及建物登記簿謄本係由雲林
    縣處尾地政事務所承辦之公務員，依其職務而制作之公文書，乃上訴人未提出任
    何事證，率認其上之登記不實云云，要無可採；至上訴人乙○○借用之門牌號碼
    雲林縣虎尾鎮墾地里農場三號建物，則未經辦理建物保存登記，被上訴人雖主張
    上訴人乙○○配住之宿舍，其門牌號碼為農場路三號，其建號應為十五號，亦係
    已辦理保存登記之建物，然系爭建號十五號係自用模範農場堆肥舍，並非宿舍，
    且已於五十八年七月二十二日辦理拆除登記者，除據被上訴人於本院提出系爭建
    號十五號之建物登記簿謄本在卷可參，並有雲林縣虎尾地政事務所於八十九年六
    月二日，以八九虎地一字第二四六號函檢送之建築改良物登記簿謄本及電腦列表
    （均影本）附卷可參，此外被上訴人並未提出系爭上訴人乙○○所占用之農場路
    三號係已辦理保存登記建物之證明，其空言指稱為已保理保存登記者，即無可採
    。然上訴人乙○○借用之門牌號碼雲林縣虎尾鎮墾地里農場三號建物，雖係未經
    辦理保存登記之建物，惟該建物原係日據時期大日本製糖株式會社所有全部財產
    （包括土地、房屋），於光復後，確經依法接管清算，列為被上訴人公司資產而
    為被上訴人公司所有乙節，此有被上訴人於本院提出而為上訴人等所不爭之經濟
    部部長證明書附卷可佐，亦堪信實；且國家機關代表國庫接收敵偽不動產，係基
    於國家之權力關係而為接收，並非依法律行為而取得不動產所有權，依民法第七
    百五十八條之反面解釋，既無須登記已能發生取得所有權之效力，自得本其所有
    權對抗一般人，不能因接收前所有權之取得未經登記，而謂其仍無對抗第三人之
    效力者，並經最高法院著有四十年台上字第一九一二號判例可資參照，益證上訴
    人乙○○借用之前開未辦保存登記建物（門牌號碼雲林縣虎尾鎮墾地里農場三號
    ，即如原判決附圖所示編號乙之Ａ部分，面積一四０平方公尺之木造瓦頂地上物
    ）確係被上訴人於光復時，代表國庫接收日據時期明治製糖株式會社所有財產者
    至明，雖迄今未辦理保存登記，依前開說明，被上訴人自亦不失為系爭房屋之所
    有權人。上訴人抗辯被上訴人非所有權人者，實不足採。
六、上訴人均再抗辯被上訴人公司係公營機關，其宿舍管理應依行政院核示「事務管
    理規則」規定：於修正前退休而現續住之退休人員，准予「續住至宿舍處理時為
    止」云云；惟查：
（１）依行政院四十六年六月六日台人字第三０五八號令頒布之「事務管理規則」
      雖規定，該規則所稱機關係指行政機關、公營事業及公立學校，然被上訴人公
      司係屬經濟部所屬生產事業機構，並係實施用人費率事業機構應貫徹實施單一
      薪給制之單位，而依行政院八十八年十二月八日台八十八人政住字第三一一八
      二七號令修正事務管理規則第二百四十九條第四項、第五項規定：「實施用人
      費率事業機構應貫徹實施單一薪給制，除主持人外，不得供給宿舍，其自（管
      ）有之宿舍，應積極規劃收回處理；在收回處理前，其已配住宿舍之現職員工
      ，應依規定扣收宿舍使用費」、「實施用人費率事業機構原配住宿舍員工退休
      後，得依規定期間續住，續住期滿應依規定收回處理」，具見被上訴人公司雖
      為經濟部所屬生產事業機構，仍無行政院頒布「事務管理規則」中有關「宿舍
      管理」之適用者至明。上訴人等人抗辯本件應適用「事務管理規則」云云，即
      無足採。
（２）再本件上訴人二人應否返還系爭宿舍房地，依前開「事務管理規則」第二百四
      十九條第五項規定，自應依被上訴人公司所訂「宿舍管理要點」而定；本件上
      訴人乙○○係於七十九年八月間退休，上訴人甲○○係於六十八年十二月退休
      乙節，已如前述，而依被上訴人公司「宿舍管理要點」第三十一條第二項第二
      款規定：員工退休時所借宿舍，遷讓宿舍確有困難，得按結算服務年資，每滿
      一年准予續住一個月，但可續住期間最高以三十個月為限，認上訴人均得續住
      三十個月；算至被上訴人於原審提起本件訴訟之日（八十八年六月十日）止，
      其等居住宿舍均超逾最長三十個月期限，其等之使用借貸法律關仍應終止，被
      上訴人得據以請求上訴人等應予返還占用之系爭宿舍者，原無不合，上訴人抗
      辯被上訴人不得援引被上訴人公司「宿舍管理要點」云云，亦無足採。
七、再按公務機關之宿舍使用人扣繳之宿舍使用費，乃行政院及台灣省政府所屬單一
    薪給機關於收回處理宿舍前，為符單一薪給制精神，按員工職等所定扣收之金額
    ，以之用於宿舍之全面維護及修理，此可參閱行政院單一薪給機關（構）員工配
    住宿舍扣收使用費要點及台灣省政府七十二年八月十二日七二府人四字第七二九
    五三號函自明；是宿舍使用費既係按使用之員工職等之高低定其金額，而非按使
    用宿舍面積之大小及價值，衡量其使用之對稱之價值所定之金額，自非使用宿舍
    之對價。故員工使用宿舍，縱扣繳宿舍使用，亦難認對之有租賃關係存在（最高
    法院八十六年度台上字第三三二五號判決參照）。本件被上訴人因實施單一薪俸
    待遇（與一般機關學校薪俸制度不同），依上揭判決意旨，單一薪給機關於收回
    處理宿舍前，為符單一薪給制精神，按員工職等所定扣收之金額，並非使用宿舍
    之對價，縱扣繳宿舍使用費，亦難認對之有租賃關係存在，是上訴人等人雖抗辯
    上訴人繳納之租金係自上訴人薪資中直接扣除云云，亦均不足以證明兩造間有何
    租賃關係存在，其等就此所辯亦不足採。
八、又上訴人再抗辯其等現在居住之雲林縣虎尾鎮○○○段一二之四二地號土地及其
    地上之日據時期宿舍，得依修正後國有財產法第五十二條之二規定，向被上訴人
    價購現在使用之房地云云；惟按：修正後國有財產法第五十二條之二規定得向財
    政部國有財產局或所屬分支機構申請讓售者，係以國有財產者而言，系爭上訴人
    占用之房地係被上訴人公司所有，非屬國有財產者，已如前述，上訴人前開價購
    之抗辯，同無足採。
九、綜上所陳，被上訴人基於終止使用借貸關係、民法第七百六十七條所有物返還請
    求權及繼承之法律關係，分別請求：（１）上訴人乙○○應自坐落雲林縣虎尾鎮
    ○○○段一二之四二地號土地上，如原判決附圖所示編號乙之Ａ部分，面積一四
    ０平方公尺之木造瓦頂地上物遷出，及將Ｂ部分，面積七．０二平方公尺之石棉
    瓦頂涼棚、Ｃ部分，面積二八．一二平方公尺之磚壁造鐵架無頂車庫、Ｄ部分，
    面積四三．五０平方公尺鐵壁架石棉瓦頂儲放室拆除，並將各該部分基地交還被
    上訴人；（２）上訴人甲○○應自前項土地上，如判決附圖所示編號丙之Ａ部分
    ，面積一０一．四七平方公尺之木造瓦頂地上物遷出，及將Ｂ部分，面積一八．
    二五平方公尺之水泥柱鉛皮頂涼棚拆除，並將各該部分基地交還被上訴人者，均
    為正當，應予准許。
十、綜上各情相互參酌，原審為被上訴人勝訴之判決，並依被上訴人之聲請，酌定相
    當之擔保金額為假執行之宣告，及依職權酌定履行期間均為三個月，經核並無不
    當，上訴意旨聲明廢棄改判，均為無理由，應予駁回。再本件各訴訟當事人之訴
    訟標的金額因未逾民事訴訟法第四百六十六條第一項所定之額數（新台幣一百萬
    元），經本院判決宣示後即告確定，已無假執行之問題，上訴人聲請就其敗訴部
    分，准供擔保免予假執行者，即無諭知准駁必要，併此敘明。
十一、本件事證已臻明確，兩造其餘攻擊防禦方法與本件判決結果無涉，爰不一一論
      述，併此敘明。
十二、據上論結：本件上訴為無理由，爰依民事訴訟法第四百四十九條第一項、第七
      十八條、第八十五條第一項前段，判決如主文。
中      華      民      國    八十九    年      七      月    三十一    日
                                    臺灣高等法院臺南分院民事第二庭
~B1審判長法官  吳    志    誠
~B2      法官  李    素    靖
~B3      法官  李    文    賢
右為正本係照原本作成。
不得上訴。
中      華      民      國    八十九    年      八      月       二     日
~B法院書記官  劉    清    洪


司法院資訊處製作；財團法人民間司法改革基金會備份。
